【裁判字號】    98,交聲,740
【裁判日期】    980812
【裁判案由】    違反道路交通管理處罰條例聲明異議
【裁判全文】
臺灣桃園地方法院交通事件裁定         98年度交聲字第740號
原處分機關  交通部公路總局新竹區監理所桃園監理站
異  議  人
即受處分人  甲○○
上列異議人即受處分人因違反道路交通管理處罰條例案件，對於
交通部公路總局新竹區監理所桃園監理站民國97年12月14日桃監
裁罰字第52-ZFB055929號違反道路交通管理事件裁決書所為之處
分，聲明異議，本院裁定如下：
    主  文
原處分撤銷。
甲○○汽車駕駛人，汽車行駛於高速公路未依號誌指示行車，處
罰鍰新臺幣陸仟元，並記違規點數壹點。
    理  由
一、按汽車行駛於高速公路、快速公路或設站管制之道路，不遵
    使用限制、禁止、行車管制及管理事項之管制規則，而未依
    標誌、標線、號誌指示行車者，處汽車駕駛人新臺幣（下同
    ）3,000 元以上6,000 元以下罰鍰，並予記違規點數1 點，
    道路交通管理處罰條例第33條第1 項第13款、第63條第1 項
    第1 款定有明文。
二、原處分意旨略以：異議人即受處分人甲○○於民國97年3 月
    16日晚上6 時47分許，駕駛其所有之車牌號碼6822-HN 號自
    用小客車，因行經國道3 號高速公路北上龍潭環道入口處，
    未依號誌指示行車，經內政部警政署國道公路警察局第六警
    察隊龍潭分隊警員填製公警局交字第ZFB055929 號舉發違反
    道路交通管理事件通知單並附採證照片逕行舉發。嗣異議人
    未於應到案日期即97年5 月25日前依規定繳納罰鍰，原處分
    機關即交通部公路總局新竹區監理所桃園監理站乃於97年12
    月14日以桃監裁罰字第52-ZFB055929號違反道路交通管理事
    件裁決書，依道路交通管理處罰條例第33條第1 項第13款、
    違反道路交通管理事件統一裁罰基準表之規定，裁處異議人
    罰鍰6,000 元在案。
三、聲明異議意旨略以：異議人始終居住於桃園縣桃園市○○街
    52巷5 之3 號之戶籍地，然卻未曾收受本件舉發通知單或郵
    局之招領郵件通知單，自無從知悉有何違規罰鍰需繳納，舉
    發機關顯未將本件罰單合法送達，詎原處分機關不查，仍逕
    予裁處最高額之罰緩，未免失之公平，為此爰依法聲明異議
    ，請求撤銷原處分等語。
四、經查：
(一)、異議人即受處分人甲○○並不否認其所有之車牌號碼6822-H
    N 號自用小客車，有於前揭時地，行駛高速公路未依號誌指
    示行車之情事，復有內政部警政署國道公路警察局第六警察
    隊98年4 月8 日公警六交字第0970602064函及檢附之本件舉
    發通知單存根聯、採證照片2 張附卷足憑，是該車於前揭時
    地確有行駛於高速公路未依號誌指示行車之違規行為，洵堪
    認定。
(二)、按違反道路交通管理事件統一裁罰基準及處理細則第5 條規
    定，處理違反道路交通管理事件，有關文書送達之程序，依
    行政程序法之規定。又按「送達，於應受送達人之住居所、
    事務所或營業所為之；但在行政機關辦公處所或他處會晤應
    受送達人時，得於會晤處所為之。」、「於應送達處所不獲
    會晤應受送達人時，得將文書付與有辨別事理能力之同居人
    、受雇人或應送達處所之接收郵件人員。」、「送達，不能
    依前2 條規定為之者，得將文書寄存送達地之地方自治或警
    察機關，並作送達通知書兩份，一份黏貼於應受送達人住居
    所、事務所、營業所或其就業處所門首，另一份交由鄰居轉
    交或置於該送達處所信箱或其他適當位置，以為送達。」、
    「前項情形，由郵政機關為送達者，得將文書寄存於送達地
    之郵政機關。」，行政程序法第72條第1 項、第73條第1 項
    、第74條第1 項、第2 項分別定有明文。準此，行政程序法
    第74條第1 項規定之寄存送達，因未準用民事訴訟法第 138
    條第2 項規定，自應於寄存送達當日即生送達之效力。查異
    議人之戶籍地址自88年10月4 日起即設於桃園縣桃園市○○
    街52巷5 之3 號，此有異議人之個人基本資料查詢結果附卷
    可憑，則內政部警政署國道公路警察局第六警察隊龍潭分隊
    將本件舉發通知單交由郵務機關送達至異議人之上開戶籍地
    址，因不獲會晤其本人，亦不能將該舉發通知單交付予其有
    辨別事理能力之同居人或受雇人，乃於97年5 月7 日將上開
    舉發通知單寄存於該地之郵政機關即10招郵局，並分別作 2
    份送達通知書，其中1 份黏貼於異議人戶籍地址之門首， 1
    份置於異議人戶籍地址之信箱，以為送達，有內政部警政署
    國道公路警察局第六警察隊龍潭分隊之送達證書影本1 紙在
    卷可憑。是異議人辯稱伊始終居住於上址戶籍地，然未曾收
    受郵局之招領郵件通知單云云，尚難採信。依前揭說明，本
    件舉發通知單業經寄存送達程序於97年5 月7 日合法送達，
    即已生法律上送達之效力，至於異議人如因未居住在戶籍地
    址而未實際收領送達之文書，不影響本件舉發通知單已合法
    送達之效力，蓋上開行政程序法所定之寄存送達程式，本即
    不以受送達人確實閱覽送達文書內容為必要，僅需符合上開
    法定程式，即屬合法，是屬法律賦予效力之送達方式。
五、綜上所述，異議人確有於上揭時、地駕車行駛於高速公路未
    依號誌指示行車之違規行為，且舉發通知單業於異議人違規
    行為後3 個月內合法送達，異議人逾越應到案期限60日以上
    ，原處分機關因而依違反道路交通管理事件統一裁罰基準及
    處理細則第44條第1 項規定逕行裁決，經核並無不合，異議
    人之異議，為無理由。原處分機關依道路交通管理處罰條例
    第33條第1 項第13款及違反道路交通管理事件統一裁罰基準
    表規定，裁處受處分人罰鍰6,000 元，固非無見，惟原處分
    機關漏未審酌依同條例第63條第1 項第1 款併記異議人違規
    點數1 點，尚有未洽。從而，本件異議人之異議，雖無理由
    ，惟原處分既有前述不當，應由本院將原處分撤銷，自為裁
    罰如主文第2 項所示，以資適法。
六、據上論斷，應依道路交通管理處罰條例第87條第2 項、道路
    交通案件處理辦法第20條前段，裁定如主文。
中    華    民    國    98    年     8    月    12    日
                        交通法庭  法  官  劉淑玲
以上正本證明與原本無異。
如不服本裁定，應於裁定送達後5 日內向本院提出抗告狀。
                                  書記官  黃惠鈴
中    華    民    國    98    年    8     月    12    日


司法院資訊處製作；財團法人民間司法改革基金會備份。
